【裁判字號】    89,上訴,129
【裁判日期】    890322
【裁判案由】    偽造文書
【裁判全文】
臺灣高等法院刑事判決                            八十九年度上訴字第一二九號
    上  訴  人
    即  被  告  甲○○
    上  訴  人
    即  被  告  乙○○
右上訴人因偽造文書案件，不服臺灣板橋地方法院八十八年度訴字第一六三六號，中
華民國八十八年十一月二十四日第一審判決（起訴案號：臺灣板橋地方法院檢察署八
十八年度偵字第六六四０號、第一八一四二號）提起上訴，本院判決如左：
    主      文
上訴駁回。
    事      實
一、乙○○曾於民國（下同）八十三年間因煙毒案件，經臺灣士林地方法院判處有期
    徒刑一年八月，嗣經臺灣高等法院判決駁回上訴確定，甫於八十六年四月二十四
    縮刑期滿執行完畢，猶不知悔悟，其與甲○○原係男女朋友關係，甲○○因其所
    申請之支票帳戶曾經公告為拒絕往來戶，為圖申請信用卡使用，甲○○於八十八
    年一月間，見雜誌上刊登「可代辦信用卡」之廣告，即打電話向刊登該廣告之不
    詳姓名成年男子查詢，甲○○即與該不詳姓名之成年男子共同基於偽造私文書及
    偽造特種文書之犯意聯絡，以電話將乙○○之年籍、身分證字號告知該名男子，
    再由該名男子偽造定記商行股份有限公司所出具之乙○○薪資單影本、所得人為
    乙○○之各類所得扣繳暨免扣繳憑單影本等私文書，及員工在職證明書影本之特
    種文書，甲○○並在台北市○○區○○街附近之福港國小旁，以新台幣（下同）
    五千元之代價，向該名男子購買該偽造之薪資單影本、各類所得扣繳暨免扣繳憑
    單影本及員工在職證明書影本，足以生損害於定記商行股份有限公司。甲○○取
    得該等偽造之私文書及特種文書後，即與乙○○共同基於行使偽造私文書及行使
    偽造特種文書之概括犯意聯絡，於八十八年一月間，先在台北市○○區○○街二
    七二巷四號四樓之住處，由乙○○填寫富邦商業銀行、台新國際商業銀行、誠泰
    商業銀行之信用卡申請書，甲○○與乙○○二人再共同前往富邦商業銀行總行（
    位於台北市○○路○段一六九號）、台新國際商業銀行總行（位於台北市○○○
    路○段四十四號）、誠泰商業銀行松山分行（位於台北市○○○路○段五一０號
    二樓），連續持前揭偽造之定記商行股份有限公司所出具之薪資單影本、各類所
    得扣繳暨免扣繳憑單影本等私文書，及員工在職證明書影本之特種文書，向富邦
    商業銀行總行、台新國際商業銀行總行、誠泰商業銀行松山分行之職員行使而行
    使該等偽造之私文書及特種文書，致使前揭三家銀行核發信用卡予乙○○，足以
    生損害於該等銀行核發信用卡之正確性及定記商行股份有限公司。甲○○並於犯
    罪後，在有偵查犯罪職權之公務員查知其為犯人前，於八十八年三月十二日主動
    向臺灣板橋地方法院檢察署提出檢舉狀陳述犯罪而接受裁判。
二、案經甲○○於犯罪被發覺前自首由台灣板橋地方法院檢察署檢察官偵查起訴。
    理      由
一、訊據上訴人即被告甲○○對於右揭事實坦承不諱，被告乙○○則矢口否認有何行
    使偽造私文書及行使偽造特種文書之犯行，辯稱：「只有填寫信用卡申請書，其
    餘均由甲○○辦理信用卡申請事宜，伊並不知甲○○購買薪資單影本、各類所得
    扣繳暨免扣繳憑單影本及員工在職證明書影本之事」云云。惟查：
(一)、右揭事實，業據被告甲○○迭於偵查、原審及本院調查審理時坦承不諱，並有誠
    泰商業銀行八十八年八月三日誠泰銀信字第七三一號函、富邦商業銀行八十八年
    八月六日（八十八）富銀信卡第一一四號函暨台新國際商業銀行八十八年十月十
    六日台新信卡字第八八００二０號函附之信用卡申請書影本、薪資單影本、各類
    所得扣繳暨免扣繳憑單影本及員工在職證明書影本等物分別附卷可憑（六六四０
    號偵查卷第三九頁至第五十頁），復有台北市政府建設局八十八年十月十五日北
    市建商二字第八八三四三六八六號函附定記商行股份有限公司之公司執照等資料
    在卷足憑（原審卷第五六頁）。
(二)、而被告乙○○已迭於偵查及原審、本院調查時自承其確有填寫前揭三家銀行信用
    卡申請書等情，觀諸被告乙○○在該三家銀行信用卡申請書上之工作資料欄或職
    業資料欄，均填載其在定記商行股份有限公司任職行銷組長等語，此有信用卡申
    請書影本三份附卷可憑，再參以被告甲○○於偵查初訊時供承：「是伊載送乙○
    ○到銀行門口，由乙○○進入銀行申請」等語，被告乙○○亦於偵查初訊時供承
    ：「係甲○○載伊去銀行申請」等語（均見偵查卷第十五頁正面），凡此均足認
    被告乙○○與甲○○二人共同前往富邦商業銀行總行、台新國際商業銀行總行、
    誠泰商業銀行松山分行，並持前揭偽造之定記商行股份有限公司所出具之薪資單
    影本、各類所得扣繳暨免扣繳憑單影本等私文書，及員工在職證明書影本之特種
    文書，向該等銀行之職員行使以申請信用卡，應甚明確，被告乙○○對甲○○以
    偽造之薪資單等資料申請信用卡乙事諉為不知，且被告甲○○於原審審理時附和
    乙○○而供稱乙○○不知情云云，均不足採信。
(三)、綜上，本件事證已臻明確，被告乙○○具狀聲請傳三家銀行承辦人員調查（本院
    卷第四五頁）即無必要，其等犯行洵堪認定，均應予依法論處。
二、核被告甲○○、乙○○所為，均係犯刑法第二百十六條、第二百十二條之行使偽
    造特種文書罪及同法第二百十六條、第二百十條之行使偽造私文書罪。至員工在
    職證明書，雖屬私文書，惟亦為關於服務之證書，屬特種文書，但偽造特種文書
    ，多屬於為謀生及一時便利起見，其情節較輕，故刑法第二百十二條係為特設專
    條科以較輕之刑（此有最高法院四十三年台上字第八七五號判例可資參照），是
    以被告二人持偽造之員工在職證明書向前揭三家銀行行使，依法條競合之特別關
    係，應依刑法第二百十六條、第二百十二條之行使偽造特種文書罪處斷，公訴人
    認被告二人係犯刑法第二百十六條、第二百十條之行使偽造私文書罪嫌云云，即
    有未洽，應予變更起訴法條。又被告甲○○偽造私文書及偽造特種文書後再持以
    行使，其低度之偽造行為自應為高度之行使行為所吸收，均應不另論罪。被告二
    人間就前揭行使偽造私文書之行為及行使偽造特種文書之行為，有犯意聯絡及行
    為分擔，均為共同正犯。至被告甲○○與不詳姓名之成年男子間就偽造特種文書
    及偽造私文書之行為，有犯意聯絡及行為分擔，本應論以共同正犯，惟被告甲○
    ○偽造特種文書及偽造私文書之低度行為，為行使偽造私文書及行使偽造特種文
    書之高度行為吸收，不另論罪，自毋須論以共同正犯。又被告二人先後多次行使
    偽造特種文書及行使偽造私文書犯行，均時間緊接，觸犯構成要件相同之罪名，
    顯係基於概括犯意反覆為之，均為連續犯，應論以一罪。又被告二人所犯行使偽
    造特種文書罪與行使偽造私文書罪間，均係一行為觸犯數罪名，為想像競合犯，
    應依刑法第五十五條之規定，從一重以行使偽造私文書罪處斷。再查被告乙○○
    曾於八十三年間因煙毒案件，經臺灣士林地方法院判處有期徒刑一年八月，嗣經
    臺灣高等法院判決駁回上訴確定，甫於八十六年四月二十四縮刑期滿執行完畢，
    有臺灣高等法院檢察署刑案紀錄簡覆表附卷足憑，其於五年之內，再犯本件有期
    徒刑以上之罪，係屬累犯，應依刑法第四十七條之規定遞加重其刑。又被告甲○
    ○於其犯罪未發覺前，向臺灣板橋地方法院檢察署自承犯罪之事實，並為願受裁
    判之表示，此有被告甲○○於偵查時所提之檢舉狀附卷可憑，應依刑法第六十二
    條前段自首之規定減輕其刑。
三、原審認被告罪證明確，並適用刑法第二十八條、第五十六條、第二百十六條、第
    二百十條、第二百十二條、第五十五條、第四十七條、第六十二條前段，罰金罰
    鍰提高標準條例第一條前段之規定，審酌被告二人雖行使偽造之私文書及特種文
    書之行為，足以生損害於銀行核發信用卡之正確性及定記商行股份有限公司，惟
    被告乙○○以所申請之前揭三張銀行信用卡消費，並無任何欠款紀錄，此有富邦
    商業銀行八十八年十月十五日（八十八）富銀信卡一七五號函、台新國際商業銀
    行八十八年十月十六日台新信卡字第八八００二０號函、誠泰商業銀行八十八年
    十一月六日誠泰銀信字第九九七號函附卷可憑，顯見被告二人犯案情節，尚非生
    重大之損害，暨被告甲○○自首並於犯後坦承不諱，及被告二人素行、犯罪之動
    機、目的、手段、犯罪後態度等一切情狀，量處甲○○有期徒刑月、乙○○有
    期徒刑肆月。經核原判決認事用法並無不合，量刑之諭知，亦屬妥適，上訴人即
    被告乙○○上訴意旨仍執不知情之前詞否認犯罪，被告甲○○亦稱依跳蚤雜誌打
    電話，不知被騙等語，指摘原判決不當，均為無理由，應予駁回。另被告甲○○
    雖提出戶口名簿、計程車執業登記證以家庭因素要求宣告緩刑，然查，被告甲○
    ○為有配偶之人（見戶口名簿），仍與被告乙○○共處（見偵查卷第二二頁、原
    審卷第五四頁），其另有妨害家庭案件經臺灣士林地方法院檢察署檢察官聲請簡
    易處刑（卷附臺灣高等法院檢察署刑案紀錄簡覆表），是其並未顧及家庭甚明，
    其以家庭為由要求緩刑應屬無據，且本件量刑已甚輕，是不宜為緩刑之宣告，併
    此敘明。
據上論斷，應依刑事訴訟法第三百六十八條，判決如主文。
本案經檢察官王安明到庭執行職務。
中    華    民    國    八十九    年       三       月       二十二     日
                            臺灣高等法院刑事第七庭
                                審判長法  官  許  文  章
                                      法  官  林  勤  純
                                      法  官  施  俊  堯
右正本證明與原本無異。
如不服本判決應於收受送達後十日內向本院提出上訴書狀，其未敘述上訴之理由者並
得於提起上訴後十日內向本院補提理由書（均須按他造當事人之人數附繕本）。
                                      書記官  顏  志  豪
中    華    民    國    八十九    年        三      月      二十三      日
附錄：本案論罪科刑法條全文
刑法第二百十六條：
行使第二百十條至第二百十五條之文書者，依偽造、變造文書或登載不實事項或使登
載不實事項之規定處斷。
刑法第二百十條：
偽造、變造私文書，足以生損害於公眾或他人者，處五年以下有期徒刑。


司法院資訊處製作；財團法人民間司法改革基金會備份。
